臺灣高等法院刑事判決
110年度上訴字第226號
上  訴  人  
即  被  告  張○○




選任辯護人  洪宗暉律師
上列上訴人即被告因家暴傷害案件，不服臺灣臺北地方法院109
年度訴字第573號，中華民國109年11月25日第一審判決（起訴案
號：臺灣臺北地方檢察署108年度偵字第27299號），提起上訴，
本院判決如下：
    主      文
上訴駁回。
    事實及理由
壹、經本院審理結果，認第一審以上訴人即被告張○○（下稱被告
    ）與告訴人乙○○具有家庭暴力防治法第3條第1、2款所定之
    家庭成員關係，又被告對告訴人為身體之不法侵害，核屬家
    庭暴力防治法第2條第2款所稱之家庭暴力罪，因家庭暴力防
    治法並無罰則，應依刑法之規定論罪科刑，是被告係犯刑法
    第277條第1項之傷害罪，判處拘役50日，並諭知易科罰金之
    折算標準為以新臺幣（下同）1千元折算1日，核其認事、用
    法及量刑均無不當，應予維持，除原判決第5頁第6行所載「
    證人即告訴人乙○○於警詢、偵訊及本院審理時均證稱」，更
    正為「證人即告訴人乙○○於偵訊及本院審理時均證稱」（觀
    諸原判決於該段末援引之卷頁為「偵卷第67至70頁」及「原
    審卷第179至207頁」，可知該段本即為證人即告訴人於偵訊
    及原審審理時之證述，「警詢、」等字應係贅載，由本院逕
    予更正即可）外，並引用第一審判決書記載之事實、證據及
    理由（如附件）。
貳、駁回上訴之理由
一、被告上訴意旨略以：
　㈠卷附臺北市立聯合醫院仁愛院區民國108年10月29日、30日驗
    傷診斷證明書，係告訴人為提告訴訟之目的而就醫，醫師為
    其診療並應其要求而出具，所記載內容具有個案性質，故屬
    被告以外之人於審判外之陳述，且不符刑事訴訟法第159條
    之4第2款所稱之特信性文書要件，故該2份診斷證明書應不
    具備證據能力；縱使該2份診斷證明書具備證據能力，惟證
    明力亦甚為低落，原因在於陳威廷醫師於108年10月29日為
    告訴人看診後，曾在該日診斷證明書記明「（右手）疼痛，
    目前無明顯外傷表徵」等語，亦即陳威廷醫師當天有詳細檢
    查告訴人右手傷情，但告訴人又在隔天重新驗傷，陳威廷醫
    師也重新開立驗傷診斷證明書，改為登載「右手疼痛，右手
    掌3公分瘀青；右手拇指1公分瘀傷；兩側上臂各約4公分瘀
    傷」云云，兩者差異甚大，不排除告訴人有加工自傷之可能
    性，且其有親戚在臺北市立聯合醫院任職，可能有向診治醫
    生進行請託。又依本院卷第146頁右下角人形圖所示內容，
    可知陳威廷醫師於108年10月29日當天，確有詳細檢查告訴
    人右手，因此本案並無告訴人所訛稱陳威廷醫師粗心漏驗傷
    勢之問題，故上開2份不同之驗傷診斷證明書，其所載之內
    容明顯有重大疑義，不得作為判案斷罪之依據。另依本院卷
    第153頁「主訴」部分所載內容，可知告訴人於108年10月30
    日二度前往臺北市立聯合醫院仁愛院區時，係對陳威廷醫師
    主張其有新增傷口，但問題是108年10月29日、30日兩天，
    被告與告訴人並未發生任何衝突事件，原審未予詳查，即將
    告訴人不知從何而來之新增傷勢，逕認係被告所造成，實乃
    大謬，且第1份驗傷診斷證明書所載傷勢，也無法證明係被
    告所造成。
　㈡告訴人所提出108年10月23日至同年月30日之系爭臉部照片，
    係作為其供述之一部分使用，告訴人並利用照相之記錄功能
    說明其臉部傷勢變化過程，而具有供述證據之性質，係被告
    以外之人於審判外之書面陳述，原審法院與公訴人並未說明
    其有何符合傳聞例外規定之情形，故依刑事訴訟法第159條
    第1項規定，不得作為證據，原審率指該些照片均無偽造之
    問題、均有證據能力云云，顯有採證認事違背證據法則之重
    大謬誤。即使本院認定系爭臉部照片具有證據能力，該些照
    片證明力亦十分低落而不足採信，蓋系爭臉部照片所示告訴
    人傷勢（告訴人自稱係臉部大面積之瘀傷、擦傷與血腫），
    與證人李春輝證稱：「（告訴人）好像是左臉頰有點踵踵的
    、有點瘀青」等語有異，且被告於原審復不斷主張有另名告
    訴人之牌友劉○○可證明108年10月29日當天渠見到告訴人時
    ，告訴人臉上並無任何傷痕，故108年10月28日告訴人是否
    有遭到被告毆打，以及翌日告訴人臉上是否確實有傷，便有
    重大疑義。又被告簡單上網搜尋片刻，便已覓得可輕鬆拍出
    逼真臉部受傷效果之照片，或可將手機相機拍攝之照片修圖
    寫實呈現臉部受傷狀況之手機應用程式，無法排除告訴人可
    能利用電腦修圖或特殊化妝等方式，不實產出臉部受傷之虛
    假照片，再以電腦上傳至手機相簿中，而告訴人亦可以手動
    方式修改照片圖檔之拍攝日期與圖片外觀，再透過應用程式
    或傳輸線將之上傳至手機相簿中。故告訴人提出之系爭臉部
    照片，並非必定與事實相符，故其證明力極低，原審驟然認
    定系爭臉部照片證明力充足，可採為本案論罪科刑之依據，
    自有可議。再者，因上開2份驗傷診斷證明書及系爭臉部照
    片等證據均無證據能力，且皆為告訴人供述所衍生之同一性
    供述證據，故此兩項證據不具備補強證據之適格，本件無其
    他證據可資補強告訴人之指述內容，不足以證明被告構成犯
    罪；又此等驗傷診斷證明書及系爭臉部照片，在不考慮證據
    能力與證明力之前提下，至多僅能證明告訴人身上有傷，但
    無法證明係被告（上訴意旨誤載為告訴人）所為，如此焉能
    認定此些證據與本案犯罪事實具有關聯性，更遑論可增強告
    訴人漏洞百出之指訴內容憑信性。
　㈢有關本案之事發經過，告訴人在本案108年12月9日訊問筆錄
    係主張，被告向其求歡不成，就徒手毆打其並予搖晃身體，
    後來又將告訴人推倒並強脫衣服，即被告（上訴意旨誤載為
    告訴人）為好色猴急之徒，但告訴人在另案即臺灣臺北地方
    檢察署109年度偵字第11303號妨害家庭等案中，卻主張「被
    告在跟我親熱時，態度也都很糟糕很敷衍」；嗣於原審109
    年10月21日審判筆錄，告訴人竟無端再將本案事實情節擴張
    數倍，並把被告醜化為一名強行求歡之暴力狂，被告完全無
    法接受，實際上被告本人不僅滴酒不沾，對於告訴人飲酒後
    產生之酒臭味也十分厭惡，故被告絕不可能在事發當天向告
    訴人求歡，其顯係誣指，且告訴人歷次對於事發經過之描述
    ，呈現事情過越久，記憶反而越發清晰之情況，焉有是理。
    又告訴人在本案與另案中，也曾經提供虛假證據意圖誤導法
    院判斷，觀諸其109年2月13日提出書狀與照片，聲稱可證明
    同年2月4日（冬天）被告與其他女性有染，但該照片中之被
    告卻係穿夏季短袖衣服，無疑告訴人有提出不同時間之照片
    ，使法官產生被告（上訴意旨誤載為告訴人）對感情不忠之
    錯覺；再告訴人為求順利離婚並謀奪被告（上訴意旨誤載為
    告訴人）一生奮鬥所積蓄之財產（在本案程序進行期間，告
    訴人將家中保險櫃中財物搜刮一空、持被告借名登記於告訴
    人名下之不動產貸款，及將商業保險解約，共計金額逾3千
    萬元），早已暗中策劃許久，故告訴人完全有理由製造虛假
    證據，將被告羅織入罪。告訴人案發後不僅未馬上搬離雙方
    住處，隔天甚至還若無其事地與友人打牌娛樂，迨至108年1
    2月上旬，告訴人才悄然捲款3千多萬元搬離雙方住處，此誠
    非典型家庭暴力被害人之反應，在正常狀況下，被害人應會
    馬上搬離受暴地點並請求親人協助才是，根本不可能還有閒
    情逸致從事娛樂活動，因此本案確有可能係告訴人詐傷設局
    陷害被告，以遂其離婚並捲款離去之目的。
　㈣對於事發當天告訴人究竟飲用多少酒，其說法一變再變，而
    對於兩造回到家中之時間，告訴人之說法亦有所歧異，即告
    訴人在偵查中係主張，兩人係108年10月28日晚間10點許發
    生衝突，但其於原審109年7月29日準備程序中，卻改口主張
    當天喝到快11點才回家，告訴人甚至還主張自己劇烈嘔吐後
    完全不會虛脫癱軟，並能自行起身刷牙洗臉云云，明顯違反
    一般經驗法則，可知告訴人對於被告之相關指控與說詞均不
    可採，原審未加詳究即予採信，實乃大謬。又被告於原審10
    9年10月21日審判程序中，即強調「告訴人在事發當晚喝了2
    瓶白酒與2公杯威士忌後，早已酩酊大醉記憶斷片，因此其
    與被告回到家後，才會連自己之房門都無法打開，隔天也完
    全忘記自己之鑰匙包放置於何處，甚至連事發當天被告（上
    訴意旨誤載為告訴人）開哪台車都記錯」等語，告訴人之記
    憶從108年10月28日晚間在海陸餐廳吃完飯時起，到隔天其
    起床時止，根本是記憶模糊不清甚或腦筋一片空白；告訴人
    於108年10月28日晚間10時許離開海陸餐廳時，已呈現泥醉
    狀態而意識不清，故將被告當時駕駛之車牌號碼000-0000號
    （廠牌：Lexus）自用小客車，誤認成另一部被告所有之車
    牌號碼000-0000號（廠牌：Toyota）自用小客車，其也根本
    不記得返家前被告曾經違規停車而遭警方開立罰單之事。然
    原審卻置若罔聞，在仍有合理懷疑之情況下，以推論之方式
    將被告入罪。再者，告訴人於108年10月間有至璞美整形外
    科醫美診所進行美容醫療行為，而本有在告訴人臉上留下傷
    痕。又被告之體型、體能與拳頭大小，是否能造成上開2份
    驗傷診斷證明書所載之臉部大面積瘀傷？依告訴人之身體狀
    況，喝下2瓶白酒與2公杯威士忌後，其是否已呈現泥醉狀態
    ？應有送請高大成法醫進行鑑定之必要，否則不足以昭公信
    與折服。爰提起上訴，請求撤銷原判決，改諭知被告無罪之
    判決等語。
二、經查：
  ㈠關於被告上訴意旨爭執上開驗傷診斷證明書及系爭臉部照片
    之證據能力及證明力部分：
　⒈按被告以外之人於審判外之言詞或書面陳述，除法律有規定
    者外，不得作為證據，刑事訴訟法第159條第1項定有明文，
    依該條之立法理由，所謂「法律有規定者」，除指同法第15
    9條之1至第159條之5及第206條等規定，亦包括其他關於刑
    事訴訟有特別規定之情形。次按醫院病歷及診斷證明書，係
    病患就診時，醫師就其病症所為之診斷及治療處置，所製作
    之紀錄文書及證明文書。犯罪事件中之被害人因身體所受之
    傷害前往醫療院所接受治療，並要求醫師依據診斷結果開立
    診斷證明書，就被害人之立場而言，該診斷證明書固然可能
    供日後訴訟上證明之特定目的使用，然就醫師之立場而言，
    仍屬從事醫療業務之人，於例行性之診療過程中，依據實際
    診斷結果而製作之病歷及診斷證明書，自屬於醫療業務上或
    通常醫療業務過程所製作之紀錄文書、證明文書，依刑事訴
    訟法第159條之4第2款規定，除顯有不可信之情況外，得為
    證據（最高法院101年度台上字第3847號判決意旨參照）。
    該2份驗傷診斷證明書既查無「顯有不可信之情況」（被告
    雖指告訴人有親戚在臺北市立聯合醫院任職，可能有向診治
    醫生進行請託云云，惟並未提出具體事證以實其說，故應純
    屬被告之主觀揣測），則依前揭說明，自得為證據。被告固
    援引最高法院95年度台上字第5026號判決所載「如為特定之
    目的（如訴訟之用）而就醫，醫師為其診療，應病患之要求
    並出具診斷證明書，因其所記載之內容，具有個案性質，應
    屬被告以外之人於審判外之陳述，且不符上開條款所稱之特
    信性文書要件，自不得為證據」等語為據，惟該判決有接著
    記載「至94年2月5日修正公布前之性侵害犯罪防治法第9條
    第1項『醫院、診所對於性侵害犯罪之被害人，不得無故拒絕
    診療及開立驗傷診斷書』…，係為防治性侵害犯罪及保護被害
    人權益，對於被害人驗傷及取證所為之特別規定，其依此項
    規定所製作之驗傷診斷書，應屬刑事訴訟法第159條第1項『
    法律有規定』之傳聞證據之例外」，而家庭暴力防治法第52
    條亦有等同於修正前性侵害犯罪防治法第9條第1項（修正後
    移至同法第10條第1項）之規定：「醫療機構對於家庭暴力
    之被害人，不得無故拒絕診療及開立驗傷診斷書」，則參諸
    被告所引上開最高法院判決之見解，縱認該2份驗傷診斷證
    明書具有個案性質而不符刑事訴訟法第159條之4第2款特信
    性文書之要件，仍屬同法第159條第1項「法律有規定」之傳
    聞例外情形，同樣具有證據能力。又就該2份驗傷診斷證明
    書之證明力部分，被告雖以陳威廷醫師於108年10月29日有
    詳細檢查告訴人右手傷情，而在該日之驗傷診斷證明書記明
    「（右手）疼痛，目前無明顯外傷表徵」，但告訴人又於翌
    日即同年月30日重新驗傷，陳威廷醫師亦重新開立驗傷診斷
    證明書，改為登載「右手疼痛，右手掌3公分瘀青；右手拇
    指1公分瘀傷；兩側上臂各約4公分瘀傷」，兩者差異甚大等
    情，爭執該2份驗傷診斷證明書之證明力低落。然該2份驗傷
    診斷證明書所載就醫時間分別係108年10月29日11時7分、同
    年月30日12時24分，均與本案發生時間（即108年10月28日2
    2時許）甚為相近，所載傷勢狀況亦與證人即告訴人、證人
    李春輝所述及系爭臉部照片等其他卷內事證相符，又第2份
    驗傷診斷證明書之所以有新增之記載，乃因告訴人第2次前
    往驗傷時，嘴唇外瘀青、右手掌3公分瘀青、右手拇指1公分
    瘀傷、兩側上臂各約4公分瘀傷等傷勢始逐漸浮現，皆經原
    審認定綦詳。且受有瘀青或瘀傷者，於第一時間無明顯表徵
    ，而經一段時間後始逐漸浮現，此情並無違一般經驗法則；
    本件第1份驗傷診斷證明書已有記載「右手疼痛」，僅當時
    尚無明顯外傷表徵，而依告訴人所述，其於翌日瘀血情況浮
    現，始再度前往驗傷，考量108年10月29日、30日僅差一天
    ，瘀傷於隔天浮現後，由醫師再為更明確之驗傷，經本院依
    被告聲請向臺北市立聯合醫院調取相關就診紀錄與病歷資料
    （見本院卷第143至160頁）檢閱結果，認其整體診療過程並
    無異常之處。從而，該2份驗傷診斷證明書應具有證明本案
    犯罪事實之證明力無疑，被告指稱其所載內容有重大疑義，
    不得作為判案斷罪之依據，且不排除告訴人有加工自傷之可
    能性云云，本院尚難憑採。
　⒉被告上訴意旨固爭執系爭臉部照片屬供述證據，依刑事訴訟
    法第159條第1項規定，不得作為證據云云。惟該條項規定所
    稱「被告以外之人於審判外之言詞或書面陳述」，並不包含
    「非供述證據」在內。按照相機拍攝之照片，係依機器之功
    能，攝錄實物形貌而形成之圖像，除其係以人之言詞或書面
    陳述為攝取內容，並以該內容為證據外，照片所呈現之圖像
    ，並非屬人類意思表達之言詞或書面陳述，當不在上引規定
    「被告以外之人於審判外之言詞或書面陳述」之範圍內，其
    有無證據能力，自應與一般物證相同，端視其取得證據之合
    法性及已否依法踐行證據之調查程序，以資認定（最高法院
    97年度台上字第3854號判決意旨參照）。本件系爭臉部照片
    既無如被告上訴援引最高法院107年度台上字第4725號判決
    所指「以人之言詞或書面陳述為攝取內容，並以該內容為證
    據，或以照片作為供述之一部使用，或著重在利用照相之機
    械性記錄功能形成事物報告的過程，而具有與人之供述同一
    性質」等情形，自非屬刑事訴訟法第159條第1項之規範範圍
    。又原審經當庭勘驗告訴人之手機後，認系爭臉部照片並無
    偽造之問題而有證據能力，業於原判決詳予論述，被告及辯
    護人仍漫事爭執，自難憑採。被告上訴意旨雖稱：系爭臉部
    照片所示告訴人傷勢為大面積之瘀傷、擦傷與血腫，與證人
    李春輝證稱「（告訴人）好像是左臉頰有點踵踵的、有點瘀
    青」等語有異，且被告於原審不斷主張有另名告訴人之牌友
    劉○○可證明108年10月29日當天渠見到告訴人時，告訴人臉
    上並無任何傷痕，又無法排除告訴人可能利用電腦修圖或特
    殊化妝等方式，不實產出臉部受傷之虛假照片，其亦可修改
    照片圖檔之拍攝日期與圖片外觀，再上傳至手機相簿中，故
    系爭臉部照片之證明力極低云云。然觀諸證人李春輝於原審
    審理時證稱：108年10月29日伊與告訴人約在朋友家打牌，
    告訴人當時有遲到，後來她到的時候是戴著口罩，…後來告
    訴人才跟伊說她昨天晚上受傷、被她先生打，告訴人有脫下
    口罩給伊看，當時還沒有開始打牌，另外2位牌友不在旁邊
    ，後來告訴人是帶著口罩打牌；伊看到好像是告訴人自己的
    左臉頰有點腫腫的、有點瘀青，腫的地方跟瘀青的地方就是
    臉頰，告訴人只有把口罩拿下一半給伊看一下而已，沒有整
    個口罩拿下來等語（見原審卷第208至220頁），就告訴人於
    案發翌日臉部呈現之傷勢種類及位置，所為證述與證人即告
    訴人所述及系爭臉部照片、上開驗傷診斷證明書等證據資料
    相吻合。至證人李春輝雖以「有點」之用語形容告訴人所受
    傷勢，惟此僅係不同人就某傷勢程度之主觀感受問題，仍不
    影響證人李春輝所述告訴人所受傷勢種類及位置客觀上與其
    他卷內資料相符之事實。縱使如被告所稱，告訴人於108年1
    0月29日打牌當時有另名牌友劉○○在場，惟證人李春輝既已
    明確證述告訴人當天只有把口罩拿下一半單獨讓李春輝看其
    傷勢，其餘時間均係帶著口罩打牌等語如前，則包括劉○○在
    內之其餘牌友能否清楚辨識告訴人臉上有無傷勢及其傷勢情
    形，即屬有疑，此部分應無再事調查之必要。另被告上訴意
    旨以網路上可覓得相關特效、修圖軟體及被修改拍攝日期之
    照片，即逕自推論告訴人於本案亦有偽造系爭臉部照片，顯
    然僅屬主觀揣測之詞；且若告訴人臉部傷勢照片純屬特效或
    修圖而成，實際上告訴人並無此等傷勢，豈有可能甫案發後
    即於醫院診斷出此等傷勢，又能輕易騙過證人李春輝之眼？
    是以，被告爭執系爭臉部照片無證據能力及證明力低落云云
    ，本院認亦難憑採。
  ㈡關於被告上訴意旨指稱告訴人之指訴內容不可採及欠缺補強
    證據部分：
　⒈被告上訴意旨固稱：告訴人於本案指訴被告因求歡不成而為
    本件傷害犯行，惟告訴人於上開妨害家庭等另案卻主張「被
    告在跟我親熱時，態度也都很糟糕很敷衍」，實際上被告本
    人不僅滴酒不沾，對於告訴人飲酒後產生之酒臭味也十分厭
    惡，故被告絕不可能在事發當天向告訴人求歡，且告訴人歷
    次對於事發經過之描述，呈現事情過越久，記憶反而越發清
    晰之情況；又事發當天告訴人究竟飲用多少酒，其說法一變
    再變，而對於兩造回到家中之時間，告訴人之說法亦有所歧
    異，告訴人甚至還主張自己劇烈嘔吐後完全不會虛脫癱軟，
    並能自行起身刷牙洗臉云云，明顯違反一般經驗法則云云。
    然關於本件事發經過及告訴人所受傷勢等情，觀諸告訴人所
    為證述及前述各項卷內事證，應臻明確。被告稱其厭惡酒臭
    味而不可能於告訴人飲酒後對其求歡，僅係被告一面之詞，
    自無從對其為有利之認定，且若如被告所稱，告訴人與被告
    有上開妨害家庭等另案之糾紛，且告訴人於該另案主張「被
    告在跟我親熱時，態度也都很糟糕很敷衍」，則更可相信告
    訴人於本案所述其拒絕被告求歡之情為真。又證人即告訴人
    於本案之歷次證述，皆係於案發後未滿一年內為之，歷時皆
    非久遠，且證人於刑事程序各階段所為證述之詳細程度，未
    必與距離案發之時間長度完全相關，亦不乏案發經過一段時
    間後，因證人心情較為沉澱，於冷靜回憶後反得為詳盡陳述
    之情形，故被告執此為辯，難認可採。被告另稱告訴人就其
    飲用多少酒及兩造回到家中之時間，說詞先後不一云云，惟
    觀諸告訴人前後所述內容（詳見原審卷第126頁），其就飲
    用白酒部分並無扞格，而就飲用威士忌部分，其所述「威士
    忌只喝一口」與「沒有喝威士忌」實質上相去甚微，蓋對於
    某些人而言，「只喝一口酒」是否算「真有喝酒」，可能涉
    及主觀認知及語言使用之問題，又就告訴人來說其飲酒量是
    否屬「喝一點酒」，亦係主觀認知及個人體質承受能力之問
    題，均難認有何陳述明顯前後不一之情形；再者，對照告訴
    人所述「10時許發生衝突」與「快11點才回家」，「10時許
    」與「快11點」之時間差距亦屬甚微。況且較諸告訴人前後
    證述一致之本件被告犯行主要過程部分，被告上開指稱告訴
    人所述先後不一之部分實屬枝微末節，縱其所述稍有差異，
    亦難據以對被告為有利之認定。另關於告訴人稱其嘔吐後尚
    能自行起身刷牙洗臉等語，考諸酒後嘔吐之情形並不當然會
    使身體喪失活動力，故告訴人所述尚無顯違一般經驗法則之
    情事。
　⒉被告上訴意旨另稱：告訴人之記憶從108年10月28日晚間在海
    陸餐廳吃完飯時起，到隔天其起床時止，根本是記憶模糊不
    清甚或腦筋一片空白，並將被告當時駕駛之Lexus廠牌自用
    小客車，誤認成另一部Toyota廠牌自用小客車，亦不記得返
    家前被告曾經違規停車而遭警方開立罰單之事；另告訴人案
    發後不僅未馬上搬離雙方住處，隔天甚至還若無其事地與友
    人打牌娛樂，誠非典型家庭暴力被害人之反應云云。縱使被
    告所稱告訴人當時因酒醉而無法打開房門，且忘記鑰匙包放
    置何處、被告開哪台車等情均屬實，至多僅能證明告訴人當
    時有因酒醉致動作不協調及忘記若干細節瑣事，然告訴人自
    身被家暴傷害所受之身心衝擊顯與此等瑣事有別，是告訴人
    即使酒醉，對於自己被被告毆打之主要情節仍有記憶，其間
    並不相衝突。又關於被告所述其當時所駕車輛及車輛違規紀
    錄部分（本院經被告聲請，已向臺北市交通事件裁決所調取
    該交通違規案件紀錄附卷，見本院卷第195、197頁），告訴
    人於原審審理時縱說錯其車號及車型，惟對於家用車輛不只
    1台之人家，有時難免誤記某日時使用何台車，此乃事理之
    常，且告訴人既非實際駕駛車輛之人（被告始為駕駛人），
    則就違規停車而遭警方開立罰單之事自無特別之印象，衡情
    告訴人對於「其被家暴傷害當下之過程」，與較無直接關聯
    之事前「乘何台車回家及被告有無被開罰單」，兩者之記憶
    當不可同日而語，是尚難以告訴人說錯車號、車型及不記得
    被告被開罰單之情，憑以彈劾告訴人關於被告犯罪事實證述
    之證明力。再個別家暴案件之被害人因相關主、客觀因素，
    受害後之反應本各有不同，並無所謂「典型」家庭暴力被害
    人之反應，被告以告訴人未馬上搬離受暴地點，且仍繼續從
    事娛樂活動等情，稱此非「典型」家庭暴力被害人之反應，
    本案係告訴人詐傷設局陷害被告云云，顯不足採。
　⒊被告復爭執本件除告訴人之指訴內容外，欠缺其他補強證據
    ，且上開2份驗傷診斷證明書及系爭臉部照片，至多僅能證
    明告訴人身上有傷，但無法證明係被告所為云云。惟所謂補
    強證據，指除告訴人指述本身外，其他足資以證明犯罪事實
    確具有相當程度真實性之證據而言，且其所補強者，非以事
    實之全部為必要，只要因補強證據與告訴人指述之相互利用
    ，而足使犯罪事實獲得確信者，即足當之。是上開2份驗傷
    診斷證明書、系爭臉部照片及證人李春輝之證述所示告訴人
    傷勢之狀況、位置及時間，既與告訴人所述被告對其有傷害
    行為而造成其傷勢之狀況、位置及時間，均大致相同或具有
    密切性，則依上揭說明，本院認告訴人所為指訴與此等補強
    證據相互利用之結果，已足使本件犯罪事實獲得確信。
　⒋被告稱告訴人於108年10月間有至璞美整形外科醫美診所進行
    美容醫療行為，而本有在告訴人臉上留下傷痕，故聲請本院
    向該診所調取相關就診紀錄與病歷資料。經本院調取該等紀
    錄與資料（見本院卷第63至107頁），查知告訴人於108年8
    月19日在該診所進行「內視鏡提眉＋縫雙眼皮＋補脂眼下＋法
    令＋魚骨線」手術，且手術部位僅微滲血，手術傷痕顯然輕
    微，又離案發時間已隔2個多月，應與本案無關；復於108年
    10月23日在該診所進行「縫右眼雙眼皮」手術，且手術部位
    並無出血，亦與本案告訴人臉部傷勢集中於左側之情形無涉
    ，是此部分顯難對被告為有利之認定。又被告稱依其體型、
    體能與拳頭大小，是否能造成上開2份驗傷診斷證明書所載
    之臉部大面積瘀傷？依告訴人之身體狀況，喝下2瓶白酒與2
    公杯威士忌後，其是否已呈現泥醉狀態？應有送請高大成法
    醫進行鑑定之必要云云。然告訴人於案發當時有無酒醉之情
    形，依現有卷內事證已得認定如前；另經本院審理時當庭測
    量結果，被告拳頭寬約9.5公分，拳頭長約10公分，手掌長
    約19公分，手掌寬約11公分（見本院卷第210頁），如其依
    本院所引原審認定之方式「摑掌毆打告訴人之左側臉部4下
    ，再以拳頭毆打告訴人之左側臉部1下」，扣除被告及辯護
    人所辯很難產生瘀傷之手指部分，則以被告手掌長、寬及拳
    頭長、寬各大約10公分左右計算，其摑掌4下加上拳毆1下，
    並考量其每次摑掌及拳毆之落點未必完全重疊，且可能有滑
    動之情形，復考量被告陳報其身高170公分、體重74公斤之
    體型（見本院卷第31頁），得認確有可能因此產生上開驗傷
    診斷證明書所載「左側臉部約12公分範圍瘀傷、左眼角0.2
    公分擦傷、左側嘴唇內2公分瘀血、嘴唇外瘀青浮現」等傷
    勢，故本件事證已明，本院認無再就上述事項送請高大成法
    醫進行鑑定之必要。至被告上訴意旨所提及被告是否與其他
    女性有染之照片及其時間，以及告訴人是否另有「捲款3千
    萬元」之行為等情，因與本案犯罪事實無何直接關聯，故均
    無審酌之必要，附此敘明。
三、綜上所述，經本院審理結果，原判決認事、用法及量刑均無
    違誤，應予維持。被告上訴意旨為無理由，應駁回其上訴。
據上論斷，應依刑事訴訟法第368條、第373條，判決如主文。
本案經檢察官朱玓提起公訴，被告上訴後，檢察官鄧媛到庭執行
職務。
中　　華　　民　　國　　110 　年　　4 　　月　　20　　日
                  刑事第四庭    審判長法  官  陳筱珮
                                      法  官  林怡秀
                                      法  官  吳元曜
以上正本證明與原本無異。
如不服本判決，應於收受送達後20日內向本院提出上訴書狀，其
未敘述上訴之理由者並得於提起上訴後20日內向本院補提理由書
（均須按他造當事人之人數附繕本）「切勿逕送上級法院」。
                                      書記官  黃亮潔
中　　華　　民　　國　　110 　年　　4 　　月　　20　　日
附錄：本案論罪科刑法條全文 
中華民國刑法第277條
傷害人之身體或健康者，處5年以下有期徒刑、拘役或50萬元以
下罰金。
犯前項之罪，因而致人於死者，處無期徒刑或7年以上有期徒刑
；致重傷者，處3年以上10年以下有期徒刑。
　　　　　　　　　　　　　　    
附件：臺灣臺北地方法院109年度訴字第573號刑事判決
臺灣臺北地方法院刑事判決              109年度訴字第573號
公　訴　人　臺灣臺北地方檢察署檢察官
被　　　告　張○○　男　(民國00年0月00日生)
　　　　　　　　　　身分證統一編號：Z000000000號
　　　　　　　　　　住○○市○○區○○路0段00巷00號
　　　　　　　　　　居臺北市○○區○○○道0段000巷00號0
　　　　　　　　　　　樓
選任辯護人　楊永成律師
　　　　　　陳恪勤律師
上列被告因傷害案件，經檢察官提起公訴（108年度偵字第27299
號），本院判決如下：
    主  文
張○○犯傷害罪，處拘役伍拾日，如易科罰金，以新臺幣壹仟元折
算壹日。
    事  實
一、張○○係乙○○之配偶並同居一處，2人間具有家庭暴力防治法
    第3條第1、2款所定之家庭成員關係。張○○於民國108年10月
    28日22時許，在其等位於臺北市○○區○○○道0段000巷00號0樓
    之住處，因細故與乙○○發生爭執，竟基於傷害之犯意，徒手
    抓扯乙○○上臂及胸口，復摑掌毆打乙○○之左側臉部4下，再
    以拳頭毆打乙○○之左側臉部1下，並將乙○○推倒在地，致乙○
    ○受有左側臉部約12公分範圍瘀傷、左眼角0.2公分擦傷、左
    側嘴唇內2公分瘀血、嘴唇外瘀青浮現、右側胸口三處各約1
    至3公分像抓傷的痕跡、右手掌3公分瘀青、右手拇指1公分
    瘀傷、兩側上臂各約4公分瘀傷等傷害。
二、案經乙○○訴由臺北市政府警察局中山分局報告臺灣臺北地方
    檢察署檢察官提起公訴。
    理  由
壹、證據能力部分
一、按被告以外之人於審判外之言詞或書面陳述，除法律有規定
    者外，不得作為證據，刑事訴訟法第159條第1項固有明文。
    惟被告以外之人於審判外之陳述，經當事人於審判程序同意
    作為證據，法院審酌該言詞陳述或書面陳述作成時之情況，
    認為適當者，亦得為證據；當事人、代理人或辯護人於法院
    調查證據時，知有上開刑事訴訟法第159條第1項不得為證據
    之情形，而未於言詞辯論終結前聲明異議者，視為有前項之
    同意，刑事訴訟法第159條之5亦有明文。本判決以下引用各
    項被告以外之人於審判外之陳述，檢察官、被告張○○及其辯
    護人均同意有證據能力（見本院卷第112至114、177、208、
    225頁），經審酌相關言詞陳述或書面陳述作成時之情況，
    認為適當，依前揭法條意旨，均得為證據。
二、告訴人乙○○於108年10月23日至同年月30日所拍攝臉部照片
    （見偵卷第157至165頁），有證據能力：
　㈠被告及其辯護人雖爭執告訴人乙○○所提出臉部照片之證據能
    力，辯以：不知道拍攝的確切日期，也沒看過照片裡面的背
    景等語（見本院卷第113頁）。然經本院當庭勘驗證人即告
    訴人乙○○之手機，其中告訴人拍攝之臉部受傷照片共4張，
    日期及時間分別為108年10月29日9時36分、同日23時57分、
    同日23時59分、108年10月30日9時55分，經比對結果，與告
    訴人於偵查中提出之照片均相符（見偵卷第157頁，本院卷
    第257至259頁），足認上開照片確實係由告訴人以手機內建
    照相機功能，就其臉部傷勢進行客觀、機械性之呈現，並無
    偽造之問題。
　㈡辯護人雖辯稱：由上開照片可知日期與時間經過編輯云云（
    見本院卷第202頁），然觀諸告訴人手機照片下方一排圖檔
    可知，上開照片4張所存放之相簿內尚有其他照片，均係依
    照時間先後依序排列（見本院卷第257至259頁），足證上開
    照片所顯示之時間即為確切之拍攝時間，並未經過任何編輯
    或變造。又畫面右上角顯示「編輯」字樣，係指點進去進入
    編輯頁面後，可以就照片本身進行裁剪、濾鏡、馬賽克或塗
    鴉等功能，此部分固依各家手機廠牌內建功能不同而有些許
    差異，然均無法直接編輯上開照片圖檔所顯示之日期與時間
    ，而上開「編輯」字樣更不代表該照片是經過編輯的照片，
    是辯護人前揭所述，容有誤會。
　㈢復依告訴人所提出108年10月23日至同年月28日之臉部照片共
    14張（見偵卷第159至165頁），其格式均與前揭108年10月2
    9日至同年月30日之4張照片相同，且日期及時間均清楚呈現
    於各該照片上方，足見上開照片均無偽造之問題，均有證據
    能力。
三、臺北市立聯合醫院仁愛醫院（下稱仁愛醫院）108年10月29
    日、同年月30日開立之驗傷診斷證明書2張（見偵卷第21至2
    3頁、第167至170頁），有證據能力：
　㈠按從事業務之人於業務上或通常業務過程所須製作之紀錄文
    書、證明文書，除顯有不可信之情況外，得為證據，刑事訴
    訟法第159條之4第2款定有明文。又醫師法第12條第1項規定
    ：醫師執行業務時，應製作病歷，並簽名或蓋章及加註執行
    年、月、日。同條第2項規定：前項病歷，除應於首頁載明
    病人姓名、出生年、月、日、性別及住址等基本資料外，其
    內容至少應載明下列事項：一、就診日期。二、主訴。三、
    檢查項目及結果。四、診斷或病名。五、治療、處置或用藥
    等情形。六、其他應記載事項。因此，醫師執行醫療業務時
    ，不論患者是因病尋求診療，或因特殊目的而就醫，醫師於
    診療過程中，均應依醫師法之規定，製作病歷，將其所為診
    斷、治療處置予以紀錄，是此一病歷之製作，屬醫師於醫療
    業務過程中所須製作之紀錄文書，且每一醫療行為雖屬可分
    ，但因其接續看診行為而構成整體性之醫療業務行為，其中
    縱有因訴訟目的（例如被毆傷）而尋求醫師之治療，惟對醫
    師而言，仍屬其醫療業務行為之一部分，仍應依法製作病歷
    ，則該病歷仍屬業務上所須製作之紀錄文書；又依據該病歷
    資料而製成之診斷證明書，就被害人之立場而言，該診斷證
    明書固然可能供日後訴訟上證明之特定目的使用，惟以醫師
    （醫院）之立場而言，仍屬從事醫療業務之人，於例行性之
    診療過程中，依據實際診斷結果而製作，要與通常醫療行為
    所製作之病歷無殊，當屬刑事訴訟法第159條之4第2款所稱
    從事業務之人於業務上所須製作之證明文書（最高法院97年
    度台上字第666號、100年度台上字第457號判決意旨參照）
    。
　㈡查告訴人提出之仁愛醫院診斷證明書2張，均係依告訴人前往
    仁愛醫院就診接受治療時，由醫師本於專業知識進行醫療行
    為後，於業務上依據告訴人就診時間、所受傷勢部位、程度
    及醫師診治等情形，製作前述診斷證明書，依前開說明，自
    屬刑事訴訟法第159條之4第2款所稱從事業務之人於業務上
    或通常業務過程所須製作之證明文書，參佐製作上開診斷證
    明書之陳威廷醫師，與告訴人僅係一般醫師與病患關係，與
    被告、告訴人間亦無恩怨仇隙或親誼關係，復無具體事證顯
    示上開診斷證明書存有詐偽或虛飾之情事，核無顯有不可信
    之特別情況，佐以上開診斷證明書所載就醫時間分別係108
    年10月29日11時7分、同年月30日12時24分，均與本案發生
    時間（即108年10月28日22時許）相近，堪認與本案具關聯
    性，自得為證據。
四、其餘資以認定本案犯罪事實之非供述證據，均查無違反法定
    程序取得之情，依刑事訴訟法第158條之4規定反面解釋，均
    具證據能力。
貳、實體部分
一、認定事實所憑之證據及理由：
　　訊據被告矢口否認有何傷害犯行，辯稱：告訴人當天是酒醉
    自己跌倒，伊與告訴人沒有發生任何吵架或爭執等語。辯護
    意旨略以：告訴人曾經因癌症經過化療16次，在醫學報導上
    ，化療會導致皮膚變薄，很容易造成瘀青，且案發當天下午
    ，告訴人要求被告要帶白酒到海陸海產店，告訴人喝下2瓶1
    500ml、酒精濃度10％的白酒，還喝下2公杯之威士忌，並吃
    了2斤甜蝦，導致其返家後大量嘔吐，並且因無力支撐身體
    ，在浴室內自摔，被告在浴室內照顧告訴人，但因為浴室內
    原有的毛巾跟衛生紙用完，被告才離開浴室去拿抹布或衛生
    紙，回來時就發現告訴人在地板上扭動，但是當天晚上被告
    沒有看到告訴人有診斷證明書所載的傷勢，被告更無毆打告
    訴人之行為等語。經查：
　㈠證人即告訴人乙○○於警詢、偵訊及本院審理時均證稱：108年
    10月28日晚上伊與被告一起吃飯，後來回到家，當時只有伊
    與被告在家，伊等在浴室裡，那時候伊拿著髮夾要夾頭髮，
    要洗臉刷牙的時候，被告那時候想脫伊的衣服，要跟伊親熱
    ，伊跟他說「你不要碰我」，被告就很生氣，緊抓住伊的雙
    臂一直搖晃伊，問伊「我為什麼不能碰妳、我為什麼不能碰
    妳？」、「妳有什麼男人嗎？妳在今年2月20日、2月22日妳
    到底跟誰去東方文華，妳是跟別人在一起，妳對不起我，還
    不准我碰妳」，伊很生氣說「你就是不准碰我」，被告反問
    伊「不然我有女人嗎？我很髒嗎？如果我沒有女人的話，我
    不髒，我為何不能碰妳？」伊聽了就更不舒服，因為伊知道
    被告從108年8月開始就有外遇對象，伊一直都隱忍住不說，
    但被告那天居然又主動講這個，伊聽了就覺得很不可思議，
    他怎麼可以這個樣子，那時候伊拿著髮夾要夾頭髮，被告還
    是要強行脫伊的衣服，伊一直跟被告說「你不要碰我」，後
    來伊真的很生氣，伊說「你再怎麼樣的話，我跟你講，我就
    要生氣了」，就類似這樣撥弄的動作（雙手將自己頭髮往後
    紮），被告就把伊用力一推，把伊的髮夾搶下來，伊向後倒
    在浴缸前面的衣服堆裡，伊用右手掌支撐在地，後來伊就更
    生氣，伊站起來說「你就是不准碰我」，結果被告就開始動
    手打伊，當時伊與被告面對面站立，他用右手打伊的左臉和
    嘴角，他先打伊巴掌4、5下，再用拳頭毆打伊的臉1下，整
    個包含伊等爭執對話的過程大概有10幾分鐘，伊有抵抗，但
    伊當時手上只有髮夾而已，伊只是做個樣子，伊沒有辦法抵
    抗被告，伊也不敢抵抗被告，因為被告的眼神很凌厲，後來
    伊跟被告說「你再繼續，我就要報警了」，伊就去拿手機，
    伊找出手機的時候，被告就停手了；隔天早上伊起床，發現
    傷勢這麼嚴重，伊就用自己的手機自拍伊的臉部傷勢，並且
    決定要驗傷，伊就自己搭計程車到醫院驗傷，那天早上伊有
    將這件事告訴伊的朋友蕭滿女，因為被告在108年2月24日早
    上第一次打伊的時候，伊也有打給蕭滿女等語（見偵卷第67
    至70頁，本院卷第179至207頁）。
　㈡又告訴人於108年10月29日11時7分許前往仁愛醫院驗傷，結
    果為左側臉部約12公分範圍瘀傷、左眼角0.2公分擦傷、左
    側嘴唇內2公分血腫、右側胸口三處各約1至3公分像抓傷的
    紅色痕跡、右手疼痛但目前無明顯外傷表徵；嗣告訴人於同
    年月30日12時24分許再次前往驗傷，結果為左側臉部約12公
    分範圍瘀傷、左眼角0.2公分擦傷、左側嘴唇內2公分瘀血、
    嘴唇外瘀青浮現、右側胸口三處各約1至3公分像抓傷的痕跡
    、右手掌3公分瘀青、右手拇指1公分瘀傷、兩側上臂各約4
    公分瘀傷等傷害，此有仁愛醫院診斷證明書2張在卷可參（
    見偵卷第21至23頁、第167至170頁），可知告訴人第2次前
    往驗傷後，嘴唇外瘀青浮現、右手掌3公分瘀青、右手拇指1
    公分瘀傷、兩側上臂各約4公分瘀傷等傷勢始逐漸浮現，且
    上開傷勢狀況，均與告訴人前揭以證人身分所為之證述內容
    相符。
　㈢復觀諸告訴人案發後拍攝之臉部受傷照片4張（見偵卷第157
    頁），所呈現告訴人紅腫或瘀青之部位、範圍、面積及程度
    等外觀狀況，均與上開診斷證明書記載之內容相符，亦與告
    訴人所為之證述內容，互核一致。依證人乙○○前揭證述及照
    片、診斷證明書交互參核，堪認告訴人係因被告抓住雙臂搖
    晃，而受有兩側上臂各約4公分瘀傷，並在拉扯中受有右側
    胸口三處各約1至3公分像抓傷的痕跡，在遭被告推倒而以右
    手支撐地面時，受有右手掌3公分瘀青、右手拇指1公分瘀傷
    ，又因被告以巴掌4至5下、拳頭1下，毆打其左側臉部，而
    受有左側臉部約12公分範圍瘀傷、左眼角0.2公分擦傷、左
    側嘴唇內2公分瘀血、嘴唇外瘀青浮現之傷害。
　㈣證人李春輝於本院審理時證稱：108年10月29日伊與告訴人約
    在朋友家打牌，告訴人當時有遲到，後來她到的時候是戴著
    口罩，但她平常不會戴口罩，於是伊問告訴人為何戴著口罩
    ，告訴人剛開始沒有說什麼，就說感冒，後來告訴人才跟伊
    說她昨天晚上受傷、被她先生打，告訴人有脫下口罩給伊看
    ，當時還沒有開始打牌，另外2位牌友不在旁邊，後來告訴
    人是帶著口罩打牌；伊看到好像是告訴人自己的左臉頰有點
    腫腫的、有點瘀青，腫的地方跟瘀青的地方就是臉頰，告訴
    人只有把口罩拿下一半給伊看一下而已，沒有整個口罩拿下
    來等語（見本院卷第208至220頁），就告訴人於案發翌日，
    臉部呈現之傷勢多位於左臉，且為瘀青、紅腫的情形，所為
    證述均與證人乙○○所述及前揭照片、診斷證明書等證據資料
    相符。
　㈤綜上各情，審酌證人乙○○於本院審理時，就被告如何與其發生爭執、如何抓住其雙臂搖晃、推倒、以拳頭及巴掌毆打之細節、順序及過程均證述詳盡，且其所為前後數次陳述內容，就其基本事實均大致吻合，又與證人李春輝所為證述相符，復有前揭照片及診斷證明書等證據資料在卷可佐，可認證人乙○○前揭證述為真，值堪採信。
　㈥被告及其辯護人其餘辯稱均不足採：
　⒈被告雖辯稱：被告曾經拿診斷證明書問高大成醫師，高大成
    醫師表示拳頭不會造成12公分的傷痕，最多是6至8公分，也
    不會記載「像」的字眼，且為何告訴人於108年10月29日驗
    傷後，隔天還要再驗一次，又告訴人姪女在仁愛醫院任職，
    診斷證明書可能因此受到干擾等語（見本院卷第113頁）。
    然依證人乙○○前揭證述，可知被告除了拳頭之外，尚有以巴
    掌毆打告訴人臉部，則告訴人左側臉部約12公分範圍瘀傷，
    應係被告以拳頭及巴掌方式毆打告訴人而整體共同造成之傷
    害結果。又證人乙○○於本院審理時證稱：108年10月30日早
    上伊起床時，發現有一些傷勢前一天漏驗，且原本瘀血的情
    況加劇，因此伊才再去醫院驗傷，又因為29日傷勢浮現的沒
    有那麼明顯，30日那張是比較明顯的，伊認為拿30日那一張
    診斷證明書就可以涵蓋第一天的傷勢，所以在警詢時就只有
    提出30日那張診斷證明書等語（見本院卷第182頁），已就
    其為何在108年10月30日二度前往醫院驗傷、為何警詢時並
    未提出第一次診斷證明書之原因及情形，詳細解釋說明在卷
    ，經核與常情相符，堪以採信。另上開診斷證明書係由醫師
    本於專業知識進行醫療行為後，於業務上依據告訴人就診時
    間、所受傷勢部位、程度及醫師診治等情形製作而成，被告
    及其辯護人亦未提出具體事證顯示上開診斷證明書有何詐偽
    或虛飾之情事，是被告及辯護人此部分辯稱，難認有據。
　⒉被告雖又辯稱：告訴人當天係因喝酒又吃過量而在浴室嘔吐
    ，自行跌倒云云。惟查，證人乙○○於本院審理時證稱：當天
    晚上伊有喝一點酒，但是伊沒有喝醉，伊的意識都很清楚，
    當天晚上是被告去停車場開車到餐廳門口，伊再自行上車，
    後來回到家，因為伊的胃很小，伊以前吃了大量食物後都會
    有嘔吐的情況，伊就在浴室嘔吐，但伊並不會因此跌倒等語
    （見本院卷第183、188、189、206、207頁）。再參以證人
    即海陸海產店老闆李春輝、吳見山於本院審理時，均證稱並
    未看到108年10月29日晚上告訴人精神狀況有何異常，或有
    何因飲酒過量，導致無法自行走路等情事（見本院卷第211
    、222、223頁），且證人李春輝證稱：當天晚上被告與告訴
    人離開的時候，伊走出來看到他們已經差不多要上車了，好
    像是告訴人自己上車的等語（見本院卷第211頁），亦與證
    人乙○○前揭證述相符，是難認告訴人有何因酒醉或嘔吐而自
    摔之情事。又證人李春輝雖證稱：被告在108年10月28日晚
    上或是29日早上，有打LINE電話給伊，跟伊說告訴人喝多了
    ，吐得很厲害，伊好像是在家裡接到電話等語（見本院卷第
    215至217、220頁），然此部分並未表明被告撥打電話之確
    切時間，且該通電話極可能係在被告與告訴人已發生肢體衝
    突後，是尚難執為對被告有利之認定。又依告訴人所受左側
    臉部約12公分範圍瘀傷、左眼角0.2公分擦傷、左側嘴唇內2
    公分瘀血、嘴唇外瘀青浮現、右側胸口三處各約1至3公分像
    抓傷的痕跡、兩側上臂各約4公分瘀傷等傷害之部位及範圍
    ，客觀上實難想像均係因自摔所造成之傷勢，是被告此部分
    辯稱，亦無從憑採。
　⒊辯護人雖辯稱：告訴人有從事醫美，也曾經接受化療，皮膚
    會變薄，可能是因為這些原因而有這些傷勢云云。然查，證
    人乙○○於本院審理時證稱：伊在108年10月23日至同年10月2
    8日都沒有去醫美，且伊做化療的部分已經是2年前的事情，
    現在狀況已經很穩定等語（見本院卷第201、79頁），並提
    出108年10月23日至同年10月28日拍攝之臉部照片為憑（見
    偵卷第159至165頁），足認告訴人所受前揭傷勢並非係因進
    行醫美療程或手術所造成。又所謂因醫美或化療導致皮膚變
    薄，僅係皮膚之護理過程應更加注意，實無從推論告訴人在
    日常生活正常狀況下，即因醫美或化療而造成其受有左側臉
    部約12公分範圍瘀傷、左眼角0.2公分擦傷、左側嘴唇內2公
    分瘀血等傷害，是辯護人此部分所辯，實難憑採。
　⒋辯護人雖又辯稱：告訴人如果當天晚上就有傷勢，應該當天晚上就會拍照等語。然依證人乙○○證述，係因隔天起床發現傷勢如此嚴重，並與朋友傾訴後，才拍下傷勢，並決定要到醫院驗傷，已如前述，且告訴人面對被告突然之毆打行為，為其始料未及，且被告停手並離開浴室後，家中僅有被告與告訴人二人，斯時告訴人仍處於恐懼與驚慌之心理狀態，本難期待告訴人立即拍照蒐證或向親友求助，尚難因此即謂其所為指述有何不足採認之情。是辯護人此部分辯稱，亦無從憑採。
　㈧綜上所述，本案事證明確，被告有上揭事實欄所示之犯行，
    洵堪認定，應予依法論科。至辯護人雖聲請傳喚證人即法醫
    高大成、證人劉○○、趙茂贊，證人高大成部分係欲證明本案
    診斷證明書是否合理，證人劉○○部分係為證明108年10月29
    日打牌時，並未看到告訴人臉部有傷，證人趙茂贊部分係為
    證明被告並未於108年2月24日毆打告訴人等語（見本院卷第
    55、93至95、115、224頁，審訴卷第127、159頁）。然本院
    已就診斷證明書之證據能力及證明力之判斷詳細論述如前，
    此部分即無調查必要。又依證人乙○○及李春輝之證述，告訴
    人係在打牌前將口罩脫下一半給證人李春輝看臉部傷勢，之
    後打牌過程均配戴口罩，則證人劉○○確實可能並未看到告訴
    人臉部傷勢，且本院已就告訴人確實受有此部分傷勢認定如
    前，即無傳喚調查之必要。另辯護人傳喚證人趙茂贊之待證
    事實，與本案108年10月28日之傷害犯行無關，本院因認並
    無傳訊該證人之必要，併此敘明。
二、論罪科刑：　
　㈠按家庭暴力者，謂家庭成員間實施身體或精神上不法侵害之
    行為；又家庭暴力罪者，謂家庭成員間故意實施家庭暴力行
    為而成立其他法律所規定之犯罪，家庭暴力防治法第2條第1
    款、第2款分別定有明文。查，被告與告訴人為配偶並同居
    一處，2人間具有家庭暴力防治法第3條第1、2款所定之家庭
    成員關係。又被告對告訴人為身體之不法侵害，核屬家庭暴
    力防治法第2條第2款所稱之家庭暴力罪，因家庭暴力防治法
    並無罰則規定，自應依刑法之罪刑規定論罪科刑，是核被告
    所為，係犯刑法第277條第1項之傷害罪。
　㈡又被告於上揭時、地，徒手抓扯告訴人上臂及胸口，復摑掌
    、出拳毆打告訴人左側臉部，並將告訴人推倒在地，係基於
    同一傷害目的之決意所為，侵害同一身體法益，各舉動之獨
    立性均極為薄弱，依一般社會健全觀念，在時間差距上，難
    以強行分開，應視為數個傷害舉動之接續施行，屬接續犯而
    論以一罪。
　㈢爰以行為人之責任為基礎，審酌被告因細故與告訴人發生爭
    執，未思理性溝通，竟徒手抓扯告訴人上臂及胸口，復摑掌
    、出拳毆打告訴人左側臉部，並將告訴人推倒在地，造成告
    訴人受有左側臉部約12公分範圍瘀傷、左眼角0.2公分擦傷
    、左側嘴唇內2公分瘀血、嘴唇外瘀青浮現、右側胸口三處
    各約1至3公分像抓傷的痕跡、右手掌3公分瘀青、右手拇指1
    公分瘀傷、兩側上臂各約4公分瘀傷等傷害，所為實值非難
    ；併參酌被告犯後矢口否認犯行，迄今均未能與告訴人達成
    和解或獲得其諒解，態度不佳，兼衡其犯罪動機、手段、目
    的、大學畢業之智識程度、小康、育有2子、其中1子在美國
    、1子在上海、與告訴人尚有離婚訴訟及民事保護令等案件
    之家庭經濟生活狀況（見偵卷第7頁，本院卷第246頁），及
    檢察官、告訴人對本案量刑之意見（見本院卷第244頁）等
    一切情狀，量處如主文所示之刑，並諭知易科罰金之折算標
    準，以示懲儆。
　㈣至辯護人雖請求給予緩刑宣告（見本院卷第246頁），惟考量
    被告犯後均矢口否認犯行，亦未與告訴人達成和解或獲得其
    諒解，本院因認不宜為緩刑之宣告，附此敘明。
據上論斷，應依刑事訴訟法第299條第1項前段，刑法第277條第1
項、第41條第1項前段，刑法施行法第1條之1第1項，判決如主文
。
本案經檢察官朱玓提起公訴，由檢察官黃兆揚到庭執行職務。
中　　華　　民　　國　　109 　年　　11　　月　　25　　日
                  刑事第十四庭  審判長  法  官  陳勇松
　
                                        法  官  張谷瑛
　
                                        法  官  許筑婷
以上正本證明與原本無異。
如不服本判決應於收受送達後20日內向本院提出上訴書狀，並應
敘述具體理由；其未敘述上訴理由者，應於上訴期間屆滿後20日
內向本院補提理由書（均須按他造當事人之人數附繕本）「切勿
逕送上級法院」。
　　　　　　　　　　　　　　　　        書記官　許翠燕
中　　華　　民　　國　　109 　年　　11　　月　　30　　日
附錄本案論罪科刑法條全文：
中華民國刑法第277條
傷害人之身體或健康者，處5年以下有期徒刑、拘役或50萬元以
下罰金。
犯前項之罪，因而致人於死者，處無期徒刑或7年以上有期徒刑
；致重傷者，處3年以上10年以下有期徒刑。